臺灣苗栗地方法院民事判決　　　　　　　 96年度訴字第197號
原　　　告　花蓮區中小企業銀行股份有限公司
法定代理人　丁○○○○○○○○.
訴訟代理人　戊○○
被　　　告　丙○○
　　　　　　乙○○
兼共　　同
法定代理人　甲○○
法定代理人　己○○
上列當事人間請求塗銷所有權移轉登記事件，本院於民國96年7
月11日言詞辯論終結，判決如下：
    主    文
被告甲○○與丙○○、乙○○間就如附表所示土地於民國九十四
年十一月十六日所為贈與行為及民國九十四年十二月十二日所為
之所有權移轉登記行為，均應予撤銷。
被告丙○○、乙○○應將如附表所示土地於民國九十四年十二月
十二日經苗栗縣通霄地政事務所以贈與為登記原因之所有權移轉
登記予以塗銷。
訴訟費用由被告連帶負擔。
    事實及理由
壹、程序方面：
    本件被告均未於言詞辯論期日到場，核無民事訴訟法第386
    條各款所列情形，爰依原告聲請，由其一造辯論而為判決。
貳、實體方面：
一、原告起訴主張：
  (一)被告甲○○即亞州汽車商行於民國93年11月23日向原告借款
    項新台幣（下同）1,000,000 元，期間自93年11月23日起至
    96年11月23日止，雙方約定利息按年利率12.88 ％計算，並
    自實際撥款日起，依年金法按月攤還本息，如有遲延還本或
    付息時，按借款餘額，自遲延日起，逾期在6 個月以內按約
    定利率10％，逾期超過6 個月部分，按約定利率20％計付違
    約金，詎被告甲○○僅還款至95年1 月23日即未再依約繳款
    ，尚積欠本金656,004 元及應計付之利息與違約金未清償，
    依借款授信契約書第5 條之約定，被告甲○○已喪失期限利
    益，全部債務視為到期，原告自得依消費借貸法律關係請求
    被告甲○○清償。
  (二)惟原告於進行催收程序時，經調閱附表所示土地之登記謄本
    ，始知悉被告甲○○於94年12月12日將附表所示土地以贈與
    為登記原因，辦理所有權移轉登記予被告丙○○、乙○○等
    2 人所有，而前開無償贈與行為，已損及原告就系爭借款對
    被告甲○○所享有之借款債權，且被告甲○○復無其他財產
    清償原告，爰依民法第244 條第1 項、第4 項之規定，請求
    被告甲○○與丙○○、乙○○等2 人間就附表所示土地所為
    無償贈與行為應予撤銷，被告丙○○、乙○○並應就附表所
    示土地於94年12月12日以贈與為登記原因，向苗栗縣通霄地
    政事務所辦理之所有權移轉登記予以塗銷，回復為被告甲○○所有等語。並聲明：如主文第1 、2 項所示。
二、被告方面：
    被告均未於言詞辯論期日到場，亦均未提出書狀作何聲明或
    陳述。
三、得心證之理由：
  (一)按當事人對於他造主張之事實，於言詞辯論時不爭執者，視
    同自認；當事人對於他造主張之事實，已於相當時期受合法
    之通知，而於言詞辯論期日不到場，亦未提出準備書狀爭執
    者，準用第1 項之規定，民事訴訟法第280 條第1 項前段、
    第3 項前段分別定有明文。查原告主張前揭事實，業據其提
    出與所述相符之借款契約、放款戶授信明細查詢單、攤還及
    收息記錄查詢單、土地登記謄本、苗栗縣通霄地政事務所網
    路申領異動索引影本各1 份（台灣板橋地方法院96年度訴字
    第591 號卷第9-14頁）為證，而被告經合法通知，均未於言
    詞辯論期日到場或提出書狀加以否認或爭執，本院審酌前揭
    書證，認原告之主張均為真實。
  (二)按債務人所為之無償行為，有害及債權者，債權人得聲請法
    院撤銷之，並得命受益人或轉得人回復原狀，民法第244 條
    第1 項及第4 項分別定有明文。又債權人依民法第244 條規
    定，撤銷債務人所為之有償或無償行為者，祇須具備下列之
    條件，為債務人所為之法律行為。其法律行為有害於債
    權人。其法律行為係以財產權為目的。如為有償之法律
    行為，債務人於行為時，明知其行為有害於債權人，受益人
    於受益時，亦明知其事情。至於債務人之法律行為除有特別
    規定外，無論為債權行為抑為物權行為，均非所問（最高法
    院42年台上字第323 號判例參照）。準此，本件被告甲○○
    與原告簽訂系爭借款契約，向原告借款1, 000,000元，惟未
    依約還款，系爭借款業已視為全部到期，被告甲○○將附表
    所示土地無償贈與丙○○、乙○○等2 人，並辦竣所有權移
    轉登記，均業如上述，是被告甲○○與丙○○、乙○○等2
    人所為上開無償贈與行為，足以造成原告向被告甲○○請求
    清償借款債務時，被告甲○○陷於無資力之狀態，顯已損害
    原告就系爭借款對被告甲○○所享有之借款債權。是以，原
    告依民法第244 條第1 項規定，請求被告甲○○與丙○○、
    乙○○等2 人間就附表所示土地所為上開贈與行為應予撤銷
    ，為有理由，應予准許。再者，本件原告主張伊於95年3 月
    22日進行催收程序時，經調閱附表所示土地謄本，始知悉附
    表所示土地為被告甲○○於94年12月12日辦竣所有權移轉登
    記，並於本院96年7 月11日審理時當庭提出催收記錄、借據
    原本供本院審核，經本院審核無誤並當庭發還之，是原告主
    張提起本件訴訟未逾在民法第245 條規定之1 年除斥期間，
    堪信屬實。從而，依上揭規定，原告以被告甲○○與丙○○
    、乙○○等2 人間所為上開無償贈與之債權行為及移轉所有
    權登記之物權行為均有害於原告債權之行使，除請求撤銷被
    告甲○○與丙○○、乙○○等2 人間上開無償贈與之債權行
    為及所有權移轉登記之物權行為外，並請求被告林諭、乙○○等2 人應就附表所示土地於94年12月12日以贈與為登記原
    因，向苗栗縣通霄地政事務所辦理之所有權移轉登記予以塗
    銷，回復為被告被告甲○○有，自屬有據，應屬可取。
四、綜上，綜上，原告依民法第244 條第1 項、第4 項規定，請
    求撤銷被告甲○○與丙○○、乙○○等3 人間，就附表所示
    土地所為上開無償贈與之債權行為及移轉所有權登記之物權
    行為，並請求被告丙○○、乙○○等2 人應就附表所示土地
    於94年12月12日，以贈與為登記原因，向苗栗縣通霄地政事
    務所辦理之所有權移轉登記予以塗銷，均有理由，應予准許
    。
五、據上結論，本件原告之訴為有理由，依民事訴訟法第385 條
    第1 項前段、第78條、第85條第1 項前段，判決如主文。
中　　華　　民　　國　　96　　年　　8 　　月　　3 　　日
                  民事庭法　官　吳振富
以上正本係照原本作成。
如對本判決上訴，須於判決送達後20日內向本院提出上訴狀。
                        書記官　黃麗靜
中　　華　　民　　國　　96　　年　　8 　　月　　3 　　日
附表：
┌─┬──────────────────────┬─┬──────┬─────┬────────────────────┐
│編│　　　土　　　地　　　坐　　　落            │地│　面   　積 │          │                                        │
│　├───┬────┬────┬────┬───┤  │  　        │ 權利範圍 │      備                         考     │
│號│縣　市│鄉鎮市區○　 段   ○  ○段  │ 地號 │目│ (平方公尺) │          │                                        │
├─┼───┼────┼────┼────┼───┼─┼──────┼─────┼────────────────────┤
│１│苗栗縣│苑裡鎮  ○○○○段│ 水柳坡 │ 224  │林│   2,726    │  全部    │所有權人：丙○○、乙○○應有部分各2分之1│
└─┴───┴────┴────┴────┴───┴─┴──────┴─────┴────────────────────┘
